&nbsp; 

```{r, echo= FALSE}

knitr::opts_chunk$set(eval = FALSE)

```

1) Instalá R en la computadora que utilizarás durante el curso (https://cran.r-project.org/). Probablemente ya lo tenés instalado, pero intentá actualizarlo si tenés una versión de R < 4.0.0. Podés encontrar qué versión de R tenés ejecutando esto en la consola de R:

```{r}

version$version.string

```

2) Instalá la interfaz de RStudio (https://www.rstudio.com/products/rstudio/download/, elejí la versión gratuita). Es opcional pero se aconseja.

3) Abrí RStudio y seleccioná la pestaña "Tools" y luego "Global options" (última opción). Seleccioná la opción "Code", luego seleccioná la casilla de "Soft wrap".

4) También en Rstudio: Seleccioná la opción "Pane Layout" y mové "Source" al panel superior izquierdo y "Console" al panel superior derecho. Esta disposición asigna más espacio en la pantalla a los paneles más útiles. Dalé "Apply" y "Ok". Para aquellos que no estén familiarizados con RStudio, "Source" es un editor de texto donde se escribe el código y donde guardas el código en un archivo físico (normalmente en formato .R) y la consola evalúa el código que se envia desde el "Source" e imprime los resultados (si los hay). Podés escribir código en la consola, pero no se guardará en un archivo físico.

5) Ahora en la consola de R en Rstudio ejecutá el siguiente código para instalar los paquetes que estaremos usando durante el curso:

```{r}

install.packages("leaflet")
install.packages("remotes")
install.packages("rmarkdown") 
install.packages("knitr")
install.packages("kableExtra")
install.packages("rmdformats")
install.packages("revealjs")
install.packages("rticles")
install.packages("tufte")
install.packages("ggplot2") 
install.packages("lme4")
install.packages("viridis")
install.packages("lmerTest")
install.packages("workflowr")
install.packages("packrat")
install.packages("cowsay")
install.packages("taxize")
install.packages("rgbif")
install.packages("plyr")
install.packages("gridExtra")
install.packages("DAAG")
install.packages("ritis")
remotes::install_github("hadley/emo")
remotes::install_github("maRce10/sketchy")
remotes::install_github("benmarwick/rrtools")
remotes::install_github("CrumpLab/vertical")
remotes::install_github("crsh/papaja")
  
```

3) Instale [github desktop](https://desktop.github.com/)

&nbsp; 



